【裁判字號】    94,上易,600
【裁判日期】    950112
【裁判案由】    賭博等
【裁判全文】
臺灣高等法院臺南分院刑事判決         94年度上易字第600號
  上  訴  人
  即  被  告  甲○○
  選任辯護人  李家鳳  律師
上列上訴人因賭博等案件，不服臺灣臺南地方法院94年度簡上字
第198號中華民國94年10月25日第一審判決（起訴案號：臺灣臺
南地方法院檢察署94年度偵字第1495號，移送併辦案號：94年度
偵字第10795號），提起上訴，本院判決如下：
    主  文
原判決撤銷。
甲○○連續違反未依電子遊戲場管理條例規定辦理營利事業登記
者，不得經營電子遊戲場業之規定，累犯，處有期徒刑陸月，如
易科罰金以參佰元折算壹日。
扣案電子遊戲機拾參臺（含ＩＣ板拾參片）、代幣玖佰參拾陸枚
、現金新台幣壹仟伍佰捌拾元均沒收之。
    事  實
一、甲○○前於民國93年間，曾犯賭博及未依電子遊戲場業管理
    條例規定辦理營利事業登記，而經營電子遊戲場業等案件，
    經臺灣臺南地方法院判處有期徒刑三月確定，並於93年4月
    27日易科罰金執行完畢。猶不知悔改，明知未依電子遊戲場
    業管理條例規定辦理營利事業登記者，不得經營電子遊戲場
    業，竟基於違反電子遊戲場業管理條例規定之概括犯意，於
    未向相關主管機關申請辦理營利事業登記之情形下，自94年
    1月1日起，至94年4月29日止，於附表所示時地，分別雇用
    不知情之店員陳柏廷（附表編號一部分）、李幸華（附表編
    號二部分）、林孟霞（附表編號三部分）等人，連續擺設如
    附表所示電子遊戲機，供不特定人把玩，違法經營電子遊戲
    場業務，經警於附表所示時地查獲，並分別於附表編號一所
    示時地扣得甲○○所有電子遊戲機5臺（含ＩＣ板五片），
    及供其與供顧客使用之代幣33枚，並在於該玩樂之莊瑞明身
    上扣得代幣10枚。於附表編號二所示時地扣得均為甲○○所
    有，且供其非法經營電子遊戲場業所用之電子遊戲機5臺（
    含ＩＣ板5片），及代幣903枚，並於該處把玩電子遊戲機之
    張冠琳身上扣得代幣20枚；於附表編號三所示時地扣得均為
    甲○○所有，且供其非法經營電子遊戲場業所用之電子遊戲
    機臺3臺（含ＩＣ板3片）及自前揭電子遊戲機台內，扣得均
    為甲○○所有，且為其非法經營電子遊戲場業所得之現金一
    千五百八十元。
二、案經臺南市警察局第一分局報請臺灣臺南地方法院檢察署檢
    察官偵查後，聲請以簡易判決處刑暨移送併辦，經原審改以
    第一審判決。
    理  由
一、訊據上訴人即被告甲○○對於上開時、地，明知未依電子遊
    戲場業管理條例規定辦理營利事業登記，亦未向相關主管機
    關申請辦理營利事業登記，而擅自經營電子遊戲場業，供不
    特人玩樂等情，迭據其在警訊、偵查、原審及本院審理時坦
    承不諱，核與證人陳柏廷、李幸華、林孟霞及在場兌換籌碼
    玩樂之莊瑞明（附表編號一部分）、汪興華、李松庭、張冠
    琳（附表編號二部分）、黃清誥（附表編號三部分）等分別
    於警訊及偵查中所述情節相符，並有臺南市政府營利事業登
    記證3張（均影本）、現場臨檢紀錄表、代保管單各3紙、扣
    押書2紙、搜索扣押筆錄1分、現場照片25張附卷可稽，復有
    如附表所示扣案電子遊戲機共13臺（含ＩＣ板13片）、代幣
    946枚、現金一千五百八十元等物在案可按，其自白核與事
    實相符，犯行應可認定，自應依法論科。
二、核被告所為係犯電子遊戲場業管理條例第22條之未依電子遊
    戲場業管理條例規定辦理營利事業登記，而經營電子遊戲場
    業罪。被告前後多次未依電子遊戲場業管理條例規定辦理營
    利事業登記，而經營電子遊戲場業犯行，時間緊接，方法相
    同，均觸犯基本構成要件相同之罪名，顯均係基於概括犯意
    為之，應均依刑法第56條之規定以一罪論，並加重其刑。被
    告前於93年間因賭博等案件，經臺灣臺南地方法院判處有期
    徒刑三月確定，並於93年4月27日易科罰金執行完畢，有臺
    灣高等法院被告全國前案紀錄表在卷可稽，於有期徒刑執行
    完畢後，五年內再犯本件法定刑有期徒刑以上之罪，為累犯
    ，應依刑法第47條之規定，遞加重其刑。另被告所犯附表編
    號二至三所示未依電子遊戲場業管理條例規定辦理營利事業
    登記，而經營電子遊戲場業部分犯行，雖未據聲請簡易處刑
    書意旨論及，惟此部分與前經起訴之附表編號一所示未依電
    子遊戲場業管理條例規定辦理營利事業登記，而經營電子遊
    戲場業部分犯行為連續犯，具有裁判上一罪關係等情，已如
    前述，從而被告此二部分犯行應為起訴效力所及，本院自得
    併予審酌，附此敘明。
三、原審據以論罪科刑，固非無見，惟查被告並無賭博之犯行（
    理由詳如後述），原審竟認附表（一）部分另犯賭博罪，並
    以被告以一行為犯賭博罪及未依電子遊戲場業管理條例規定
    辦理營利事業登記，而經營電子遊戲場業罪，為想像競合犯
    ，應依刑法第55條前段之規定，論以較重之未依電子遊戲場
    業管理條例規定辦理營利事業登記，而經營電子遊戲場業罪
    ，尚有未合，被告上訴意旨，否認有賭博之犯行而指摘原判
    決不當，為有理由，原判決既有前述可議之處，即屬無可維
    持，應由本院撤銷改判，爰審酌被告犯罪動機、手段、所得
    、前已曾因賭博及違反電子遊戲場業管理條例犯行經科處刑
    責，猶然再犯，本應從重量刑，惟念其因家中尚有子女及洗
    腎母親須賴其照顧，並已改業受雇擔任清潔工且犯罪後均坦
    承犯行，深知悔悟，等一切情狀，量處有期徒刑六月，並諭
    知如易科罰金以三百元折算一日，扣案電子遊戲機拾參臺（
    含ＩＣ板拾參片）、代幣玖佰參拾陸枚、現金新台幣壹仟伍
    佰捌拾元業據被告供認為其所有，且均為供犯罪使用及犯罪
    所得之物，均依刑法第38條第1項第2款、第3款之規定沒收
    之，另臺南市警察局第一分局員警於附表編號一所示時地查
    獲證人莊瑞明身上之代幣10枚；及於附表編號二所示時地查
    獲被告前揭非法經營電子遊戲場業犯行時，自張冠琳身上扣
    得代幣20枚等物，分別屬於證人莊瑞明、張冠琳所有之物，
    已非被告甲○○所有之物，亦非屬義務沒收之物，爰不另予
    宣告沒收，附此敘明。
四、公訴意旨又以：被告甲○○並自民國94年1月1日起至同年月
    14日止，在附表編號一所示公眾得出入之「富而樂超商」處
    ，僱用在該店內任職之員工陳柏廷（業經原審法院判處罰金
    銀元一千元確定）共同基於賭博財物之概括犯意聯絡，以附
    表編號一所示扣案之電子遊戲機為工具，與不特定顧客賭博
    財物。賭博方式為賭客以現金交予陳柏廷，並由陳柏廷以10
    元兌換代幣1枚之比例兌換代幣予賭客，賭客復持代幣投入
    電子遊戲機內，依所顯現之分數押注把玩，如未能押中，則
    分數均由機具沒入，而歸甲○○所有；如有押中獲獎，則就
    賭客所得分數依前開比例向陳柏廷兌換等值之香菸等物，以
    此方式連續賭博財物，因認其並犯刑法第266條第1項前段之
    賭博罪嫌云云。惟查：
    （一）按電子遊戲場業管理條例第14條1項規定：「電子遊
          戲場業得提供獎品，供人兌換或直接操作取得，限制
          級電子遊戲場每次兌換或取得獎品之價值不得超過新
          台幣二千元，普通級電子遊戲場每次兌換或取得獎品
          之價值不得超過新台幣一千元」。又刑法第266條第1
          項但書規定：「但以供人暫時娛樂之物為賭者，不在
          此限」。
    （二）被告在附表編號一所示公眾得出入之「富而樂超商」
          處，固有僱用陳柏廷在該店內任職，並提供附表一所
          示扣案之電子遊戲機為工具，供不特定顧客把玩，但
          積分部分，除可記點再玩外，僅可兌換香煙，且每次
          最高僅兌換一條（價值在五百元以內），業據被告陳
          麗卿及證人陳柏廷供明在卷（詳偵字第1495號卷第26
          頁、第27頁) ，則該兌換之香煙應屬刑法第266條第
          1項但書規定：「以供人暫時娛樂之物」，且未逾電
          子遊戲場業管理條例第14條第1項所規定提供獎品之
          金額，揆諸上開說明，尚難認其有賭博之犯行。
    （三）因公訴人認此部分與前開判刑部分係一行為觸犯數罪
          名，有想像競合關係，屬裁判上一罪，故不另為無罪
          之諭知 ，並予敘明。
五、據上論斷，應依刑事訴訟法第369條第１項前段、第364條、
    第299條第1項前段、電子遊戲場業管理條例第22條、第15條
    ，刑法第11條前段、第56條、第47條、第38條第1項第2款、
    第3款，罰金罰鍰提高標準條例第1條前段、第2條，判決如
    主文。
本案經檢察官林炎昇到庭執行職務。
中    華    民    國    95    年    1    月    12    日
                  刑事第五庭   審判長法  官 楊明章
                                     法  官 吳森豐
                                     法  官 戴勝利
以上正本證明與原本無異。
不得上訴。
                                     書記官 李珍鳳
中    華    民    國    95    年    1    月    13    日
附錄：本判決論罪科刑法條：
電子遊戲場業管理條例第15條：
未依本條例規定辦理營利事業登記者，不得經營電子遊戲場業。
電子遊戲場業管理條例第22條：
違反第15條規定者，處行為人一年以下有期徒刑、拘役、或科或
併科新台幣五十萬元以上 ，二百五十萬元以下罰金。
附表：
┌──┬─────┬─────┬─────┬───────────┐
│編號│經營時間  │經營地點  │查獲時間  │查    獲    物     品 │
├──┼─────┼─────┼─────┼───────────┤
│一  │九十四年一│臺南市東區│九十四年一│「喜從天降麻將」二臺、│
│    │月一日起至│富農街1段 │月十四日二│「魔法球」、「超級大舞│
│    │同年月十四│206號之「 │十二時三十│臺」、「金象王」各一臺│
│    │日二十二時│富而樂超商│分許。    │（每臺電子遊戲機均各含│
│    │三十分許。│」。      │          │ＩＣ板一片），櫃臺處扣│
│    │          │          │          │得代幣三十三枚；莊瑞明│
│    │          │          │          │身上扣得代幣十枚。    │
├──┼─────┼─────┼─────┼───────────┤
│    │九十四年二│同上。    │九十四年三│「滿貫大亨」、「魔法球│
│    │月間某日起│          │月十日十七│」、「超級大舞臺」、「│
│二  │，至同年三│          │時四十分許│金象王」、「大舞臺」各│
│    │月十日十七│          │。        │一臺（每臺電子遊戲機均│
│    │時四十分許│          │          │各含ＩＣ板一片），櫃臺│
│    │。        │          │          │處扣得代幣九百零三枚；│
│    │          │          │          │張冠琳身上扣得代幣二十│
│    │          │          │          │枚。                  │
├──┼─────┼─────┼─────┼───────────┤
│    │九十四年四│臺南市東區│九十四年四│戰象、金舞臺及滿貫大亨│
│    │月中旬某日│崇明路四三│月二十九日│各一臺（每臺電子遊戲機│
│    │起，至九十│五號一樓「│十四時二十│均各含ＩＣ板一片）。電│
│三  │四年四月二│寶貝熊超商│分許。    │子遊戲機內之現金一千五│
│    │十九日十四│」。      │          │百八十元。            │
│    │時二十分許│          │          │                      │
│    │。        │          │          │                      │
└──┴─────┴─────┴─────┴───────────┘


司法院資訊處製作；財團法人民間司法改革基金會備份。
